【裁判字號】    95,易,780
【裁判日期】    950630
【裁判案由】    竊盜
【裁判全文】
臺灣高雄地方法院刑事判決              95年度易字第780 號
公  訴  人  臺灣高雄地方法院檢察署檢察官
被      告  乙○○
上列被告因竊盜案件，經檢察官提起公訴（95年度偵字第5132號
、第7703號），本院判決如下：
    主  文
乙○○共同連續竊盜，累犯，處有期徒刑拾月。
    事  實
一、乙○○前因竊盜案件，經本院判處有期徒刑8 月確定，於民
    國94年6 月17日縮短刑期假釋出監，於同年7 月2 日保護管
    束期滿，假釋未經撤銷，以執行完畢論。其猶不知悔改，意
    圖不法之所有，基於竊盜之概括犯意，連續：(一)於95年1 月
    1 日7 時50分許，與陳國良（已於95年1 月13日死亡，另經
    檢察官為不起訴處分）共同基於竊盜之犯意聯絡，由陳國良
    騎乘車牌號碼XKO-356 號重機車搭載乙○○前往高雄市左營
    區○○○路770 號「聯興檳榔攤」，趁甲○○不注意之際，
    由乙○○徒手竊取甲○○所有之夏普牌行動電話1 支（價值
    新臺幣【下同】5,000 元），得手後，再由等候在旁接應之
    陳國良騎乘上開機車搭載乙○○離去，嗣為甲○○發覺有異
    記下車號報警，經警循線查獲；(二)復於95年3 月7 日7 時許
    ，騎乘腳踏車至高雄市左營區○○○路129 巷30號旁，徒手
    竊取丙○○所有之不銹鋼白鐵製手推車1 台（價值8,000 元
    ），得手後，以繩索綁於上開腳踏車而牽離現場，嗣經丙○
    ○發現報警，於同日7 時50分許，在高雄市左營區○○○路
    左營國中前為據報到場之員警逮捕而查獲。
二、案經高雄市政府警察局左營分局報請臺灣高雄地方法院檢察
    署檢察官偵查起訴。
    理  由
一、本件被告乙○○所犯為死刑、無期徒刑、最輕本刑為3 年以
    上有期徒刑以外之罪，其於準備程序進行中，就被訴事實為
    有罪之陳述，經告知簡式審判程序之旨，並聽取當事人之意
    見後，本院合議庭裁定由受命法官獨任進行簡式審判程序，
    合先敘明。
二、上揭事實，業據被告於本院審理時坦承不諱，分別與證人即
    告訴人甲○○、被害人丙○○於警詢之證述情節大致相符，
    並有贓物認領保管單1 紙及現場照片2 幀附卷可稽。被告上
    開自白與事實相符，自可採為認定事實之依據。本案事證明
    確，被告犯行洵堪認定，應依法論科。
三、論罪科刑部分：
    (一)核被告於事實一(一)(二)之犯行，均係犯刑法第32 0條第1 項
      之普通竊盜罪。被告與陳國良就事實一(一)之竊盜犯行間，
      有犯意聯絡及行為分擔，應論以共同正犯。被告先後2 次
      竊盜犯行，均時間緊接，犯罪構成要件相同，顯係基於概
      括犯意為之，為連續犯，應論以一罪，並依法加重其刑。
      被告前因竊盜案件，經本院判處有期徒刑8 月確定，於94
      年6 月17日縮短刑期假釋出監，於同年7 月2 日保護管束
      期滿，假釋未經撤銷，以執行完畢論，有臺灣高等法院被
      告前案紀錄表乙份在卷可憑，其於5 年以內再犯本件有期
      徒刑以上之罪，為累犯，依刑法第47條規定加重其刑，並
      遞加重之。
    (二)本院審酌被告前有多次竊盜前科，素行非佳，逢中壯年之
      期，不思上進，貪圖小利，竊取他人財物，破壞社會秩序
      ，本有嚴懲之必要，以收刑罰教化之效；另念其犯後坦認
      犯行，態度難謂不佳，所竊財物為手機（價值5,000 元）
      、手推車（價值8,000 元），其中手推車已由被害人領回
      ，所生損失有所降低，及其現有正當工作等其他一切情狀
      ，酌情量處如主文所示之刑。
    (三)另檢察官聲請略以：被告前已多次犯竊盜罪，復犯本案，
      足見有犯罪之習慣，仍不思改過遷善，品行惡劣，僅藉刑
      之執行不足以徹底根絕惡性，請求本院依竊盜犯贓物犯保
      安處分條例第3 條第1 項第1 款、第2 款規定，併與諭知
      應於刑之執行前入勞動場所強制工作等語。惟查：
      1.按有犯罪之習慣或以犯罪為常業或因遊蕩或懶惰成習而
        犯罪者，得於刑之執行完畢或赦免後，令入勞動場所，
        強制工作；前項處分期間為3 年以下，刑法第90條著有
        明文。且刑法上規定之犯罪習慣，係指犯罪已成為日常
        之慣性行為，而竊盜犯有無犯罪習慣，固為事實審法院
        之職權，但行為人之犯罪成為習慣，在客觀上有於較長
        之一段時間內反覆為多次犯罪行為之情狀，是以犯罪之
        次數多寡及犯罪時間之長短，應為認定有無犯罪習慣之
        重要因素（最高法院79年度台上字第4255號、73年度台
        上字第981 號判決參照）。又我國現行刑法採刑罰與保
        安處分雙軌制，係在維持行為責任之刑罰原則下，為協
        助行為人再社會化之功能，以及改善行為人潛在之危險
        性格，期能達成根治犯罪原因、預防犯罪之特別目的。
        然因保安處分之措施亦含社會隔離、拘束身體自由之性
        質，其限制人民之權利，實與刑罰同，本諸法治國家保
        障人權之原理及刑法之保護作用，保安處分之宣告，亦
        須本諸比例原則，使與行為人所為行為之嚴重性、行為
        人所表現之危險性，及對於行為人未來行為之期待性相
        當。而保安處分中之強制工作，旨在對於嚴重職業性犯
        罪及欠缺正確工作觀念或無正當工作因而犯罪者，強制
        其從事勞動，學習一技之長及正確之謀生觀念，使其日
        後重返社會，能適應社會生活，期以達成刑法教化、矯
        治之目的（司法院大法官會議釋字第471 號解釋暨理由
        書、釋字第528 號解釋及最高法院91年度台上字第4625
        號判決意旨參照）。揆諸上揭解釋及判決意旨，因保安
        處分實質上亦具有刑罰之性質，故其宣告應符合比例原
        則，且法院應審酌行為人所為行為之嚴重性、行為人所
        表現之危險性及對於行為人未來行為之期待性，決定應
        否令入勞動處所強制工作。
      2.查被告於92、93年間各有1 次次竊盜前科，有臺灣高等
        法院被告前案紀錄表可稽，固可確認，然被告於93年度
        所犯竊盜案件經法院判刑確定，於94年6 月17 日出監
        ，事隔4 月，始再度犯本件竊盜案件，從其犯罪時間、
        次數、所竊財物及對象觀之，尚與一般慣竊之懶惰成習
        ，長期間且有計劃一再多次數而以犯罪成為日常習慣之
        情形有所不同，是其應屬一時貪念所為之犯罪行為，而
        非有犯罪習慣之人。復觀其犯罪手段尚稱和平，竊盜所
        得財物為手機、手推車，尚非重貴，竊取該物衡情應做
        變賣用途，堪認係因謀職不利或無從謀職，貪圖小利致
        萌生竊盜之意，亦顯非屬因遊蕩或懶惰成習而犯罪之徒
        。再參諸本院已審酌被告竊盜前科、犯罪方式、次數等
        情形，判處被告有期徒刑10月，足以體現司法正義，並
        契合社會感情，諭知被告強制工作既非矯正其竊盜犯行
        之唯一方法，並審酌藉強制工作手段以矯正被告犯罪習
        性應合乎一定之比例，並求得法益間之均衡等情綜合以
        觀，本院認尚無對被告諭知宣告強制工作之必要，併此
        敘明。
據上論斷，應依刑事訴訟法第273 條之1 第1 項、第299 條第1
項前段，刑法第28條、第56條、第320 條第1 項、第47條，判決
如主文。
中    華    民    國    95    年    6     月    30    日
                  刑事第六庭    法  官  楊佩蓉
上正本證明與原本無異
如不服本判決，應於判決送達後10日內，向本院提出上訴狀。
中    華    民    國    95    年    6     月    30    日
                                書記官  黃國忠
附錄本案判決論罪科刑法條：
中華民國刑法第320條
意圖為自己或第三人不法之所有，而竊取他人之動產者，為竊盜
罪，處5 年以下有期徒刑、拘役或500 元以下罰金。
意圖為自己或第三人不法之利益，而竊佔他人之不動產者，依前
項之規定處斷。
前二項之未遂犯罰之。


司法院資訊處製作；財團法人民間司法改革基金會備份。
